臺灣士林地方法院民事判決　　　　　　　 95年度訴字第172號
原　　　告　己○○
法定代理人　丁○○
訴訟代理人　蔡志雄律師
被　　　告　乙○○
訴訟代理人　甲○○
訴訟代理人　蔡朝安律師
　　　　　　朱瑞陽律師
　　　　　　蔡文玲律師
右當事人間附帶民事訴訟請求損害賠償事件，經本院刑事庭裁定
（94年度附民字第80號）移由本院審理，本院當事人間請求損害
賠償事件，本院於95年12月28日言詞辯論終結，判決如下：
　　主      文
被告應給付原告新台幣貳拾捌萬玖仟玖佰玖拾壹元，及自民國九
十四年九月二十七日起至清償日止，按年息百分之五計算之利息
。
原告其餘之訴駁回。
訴訟費用由被告負擔百分之二十四，餘由原告負擔。
本判決第一項得假執行；但被告如於假執行程序實施前，以新臺
幣貳拾捌萬玖仟玖佰玖拾壹元為原告預供擔保，得免為假執行。
原告其餘假執行之聲請駁回。
    事實暨理由
一、本件原告起訴主張：被告於93年10月10日下午5 時50分許，
    駕駛車牌號碼WG-4486 號自小客車，沿臺北縣八里鄉○○路
    ，由西往東方向行駛，行經舊城路八里鄉立體停車場出口前
    紅色邊線內側黃網線處間時，竟疏未注意同向亦疏於注意未
    靠路邊行走之原告，致上開自用小客車右後照鏡自後擦撞原
    告左手，原告因而重心不穩跌倒，自用小客車之右後輪隨即
    輾壓過原告之左腳，致原告受有左側腳外內踝骨折併脫臼等
    傷害，遂依民法第184 條第1 項、第193 條第1 項及第195
    條第1 項規定，提起本訴等語。並聲明：(一)被告應給付原告
    新台幣（下同）1,180,081 元，及自起訴狀繕本送達翌日起
    至清償日止，按年息5%計算之利息。(二)前項請求，原告願供
    擔保，請准宣告假執行。
二、被告則以：其就系爭事故之發生並無過失，自不構成侵權行
    為。縱本院認其該當侵權行為，然原告並未喪失活動能力，
    則原告請求看護費用，自屬無據。又原告請求之精神慰撫金
    顯屬過高，且本件應有過失相抵之適用等語，資為抗辯。並
    聲明：求為判決，駁回原告之訴及假執行之聲請，如受不利
    之判決，願供擔保免為假執行。
三、兩造爭點整理如下：
  甲、兩造所不爭執之事項：
    (一)被告於93年10月10日下午5 時50分許，駕駛車牌號碼：WG
      -4486 號自用小客車，沿臺北縣八里鄉○○路，由西往東
      方向行駛，行經舊城路八里鄉立體停車場出口前紅色邊線
      內側黃網線處間時，至上開自用小客車右後照鏡自後擦撞
      原告左手，原告因而重心不穩跌倒，致原告受有左側腳外
      內踝骨折併脫臼等傷害。
    (二)原告未靠邊行走，有違道路交安全規則第133 條規定，其
      對於本件車禍發生與有過失。
    (三)本件法定遲延利息自94年9 月27日起算。
    (四)原告請求的醫療費用16,781元、交通費用35,300元、及拔
      除鋼釘所需看護費用7,000 元不爭執。
    (五)原告住院期間及出院後之看護費用合計77天，共121,000
      元部分之數據，不爭執。
    (六)原告事故時的教育程度為國中2 年級學生，現在為高中1
      年級的在校學生；被告的教育程度為碩士，車禍當時任職
      國立臺灣體育學院的兼任舞蹈教師。
  乙、兩造所爭執之事項：
    (一)本件被告是否該當侵權行為？
    (二)原告住院期間及出院後之看護費用合計77天，共121,000
      元是否必要？若屬必要，應以幾日為宜？
    (三)原告請求之精神慰撫金是否過高？
    (四)本案過失相抵之比例為何？
四、得心證之理由：
（一）本件被告是否該當侵權行為？
      按「汽車、機車或其他非依軌道行駛之動力車輛，在使用
      中加損害於他人者，駕駛人應賠償因此所生之損害。但於
      防止損害之發生，已盡相當之注意者，不在此限。」，民
      法第191 條之2 定有明文。是依前開規定，汽車駕駛人於
      使用中加損害於他人者，即應推定為有過失，並應負損害
      賠償之責，駕駛人如欲免責，則須舉證對損害之發生已盡
      相當之注意。查，本件車禍發生地點，係在舊城路八里鄉
      立體停車場出口前紅色邊線內側黃網線處間時一事，為兩
      造所不爭執，被告於駕駛WG-4486 號自用小客車過程與原
      告發生擦撞，致原告受有前揭兩造所不爭執之傷害，自有
      上揭規定之適用，應推定被告對車禍之發生為有過失。雖
      被告以其就本件事故之發生並無過失，且應有信賴原則之
      適用等語。惟查：
  １、按道路交通安全規則所稱之汽車乃指在道路上不依軌道或
      電力架線而以原動機行駛之車輛，包括機器腳踏車，此該
      規則第2 條第1 項第1 款定有明文。再按汽車行駛時，駕
      駛人應注意車前狀況，並隨時採取必要之安全措施，交通
      安全規則第94條第3 項定有明文，被告駕車依法即負有前
      開注意義務。
  ２、被告雖舉與證人藍仁豪及證人李淯瑱之證詞，以證明其乃
      無過失，且本件應有信賴原則之適用等語。然查，證人藍
      仁豪證稱：「我看到前面己○○頭低低的一直走，就被李
      淯瑱的媽媽的車子擦撞到」、「發生車禍前就有看到己○
      ○，她在我前方，約5 公尺距離。」、「在己○○被撞之
      前，沒有看到李淯瑱母親的車子」、「己○○被撞到時，
      還是走在我前面，正要過馬路」「他是突然往對面方向走
      出去」「我看到己○○『要開始』過馬路時，李淯瑱母親
      的車，距離己○○約十公尺」（以上見本院刑事庭94年度
      交易字第230 號案件94年11月11日審判筆錄第50-54 頁）
      ，則依證人所言，縱使是原告突然欲穿越馬路，然被告所
      駕駛之車輛與原告尚有10公尺之距離，復參酌被告於警訊
      時自承事故當時之行車速率為每小時15公里（詳見被證5
      ，即本院卷第87頁），則被告應顯有足夠之安全距離，足
      以反應車前狀況才是。是以，若非被告未注意車前狀況，
      則事故何以發生？是被告顯難認已就「防止損害之發生，
      已盡相當之注意」之事實盡舉證之責。
  ３、依前所述，被告駕駛汽車，於汽車使用中加損害於原告，
      復未能舉證確無過失，自應依民法第191 條之2 之規定負
      損害賠償之責。
（二）原告住院期間及出院後之看護費用合計77天，共121, 000
      元是否必要？若屬必要，應以幾日為宜？
      按「因故意或過失不法侵害他人之權利者，負損害賠償責
      任。」、「不法侵害他人之身體或健康者，對於被害人因
      此喪失或減少勞動能力或增加生活上之需要時，應負損害
      賠償責任。」、「不法侵害他人之身體、健康、名譽、自
      由、信用、隱私、貞操，或不法侵害其他人格法益而情節
      重大者，被害人雖非財產上之損害，亦得請求賠償相當之
      金額。其名譽被侵害者，並得請求回復名譽之適當處分。
      」，民法第184 條第1 項、第193 條第1 項、第195 條第
      1 項分別定有明文。原告主張被告侵權行為既經認定，業
      如前述，則原告請求被告賠償各項金額，是否應予准許，
      分述如次：
  １、醫療費用部分：
    　原告請求為16,781元，復為被告所不爭執，自應准許。
  ２、交通費用部分：
    　原告請求為35,300元，復為被告所不爭執，自應准許。
  ３、拔除鋼釘所需看護費用部分：
    　原告請求為7,000元，復為被告所不爭執，自應准許。
  ４、原告住院期間及出院後之看護費用合計77天，共121,000
      元是否必要？若屬必要，應以幾日為宜？
      原告主張其因傷住院需人看護，總計支出看護費121,000
      元，雖被告就該121,000 元之數據，不爭執，然抗辯稱：
      該看護費用之支出，顯無必要，自不應准許。縱有必要，
      則參酌馬偕醫院的回函，住院期間及出院後的看護期間應
      以7 個半天為合理等語。經查：依馬偕醫院95年12月13
      日函復本院之函文，認為原告因左側踝開刀整復鋼釘及石
      膏固定，其住院期間及出院是否須人全日或半日之看護，
      因個別情況之差異性極大，實難就醫學角度客觀定論之，
      但於初受傷或術後三天內可能較為疼痛，或有需人看護之
      需要等語（詳見本院卷第220 頁）；復參酌該院95年11月
      18日函復本院之函文，認為原告於93年10月10日入院，同
      年月20日出院，因左側踝關節脫臼併內側踝骨折及鋼釘固
      定，因原告僅13歲，住院期間需人看護，看護費用1100元
      /12 小時、1900元/ 一日等語（詳見本院卷第217 頁）。
      則由該2 函內容可知，原告於住院期間之11日（自93年10
      月10日入院起，至同年月20日出院之日止），自有需人看
      護之必要。又證人丙○○於本院95年5 月16日言詞辯論時
      證稱：「我都是白天6 、7 、8 點抱著老二到醫院，直到
      晚上9 、10點以後才回家」（詳見當日筆錄，本院卷第95
      頁），是以住院之期間，比照一般看護每日1,900 元，得
      命被告賠償20,900元（1900X11=20,900），是原告此部分
      請求20,900元，依法自屬有據，至超過部分則不應准許。
  ５、慰撫金部分：
      本院審酌原告事故時的教育程度為國中2 年級學生，現在
      為高中1 年級的在校學生；被告的教育程度為碩士，車禍
      當時任職國立臺灣體育學院的兼任舞蹈教師。復參酌證人
      戊○○（即原告國二、國三的班導師）於本院95年5 月16
      日言詞辯論時證稱：「原告發生車禍後個性有差別，在車
      禍前原告算是表現及課業為中上程度的學生，大概是班上
      成績前1/3 的名次，個性還算活潑，跟別人相處上沒有任
      何問題。 原告車禍回來後，就我身為導師的觀察認知，
      原告的情緒上很不穩定，再加上行動不便，而原告當時適
      逢青春期，所以原告可能會怕同學嘲笑，而我也常利用下
      課時間與原告交談，原告的想法90% 都是消極面的想法，
      下課後常常一人不知去向，也比車禍前少與同學互動。」
      、「原告車禍前車禍後有無判若兩人的感覺？我只能說有
      差別，我無法告知是否判若兩人，但我擔心的事情都有發
      生，譬如：想法變為消極、有時原告下課時間會獨自一人
      消失而不知去向、與同學互動也變少、在我與原告訪談的
      過程中我觀察原告有透露出想自殺的念頭，也因為觀察到
      原告有自殺的念頭我才立即轉介原告給輔導室。」；並衡
      量兩造之身分、地位、經濟狀況、侵權行為情節之輕重，
      認原告請求非財產上之損害賠償100 萬元，顯屬過高，應
      酌減為50萬元，較為妥適，逾此數額之請求，即屬無據。
五、按損害之發生或擴大，被害人與有過失者，法院得減輕賠償
    金額，為民法第227 條第1 項所明定。本件被告固有未注意
    車前狀況，並隨時採取必要之安全措施之過失已如前述，惟
    原告未靠邊行走，有違道路交通安全規則第133 條規定，其
    對於本件車禍發生與有過失一事，亦為原告所自承，業如上
    述不爭執事項，本院審酌兩造違規情事，認原、被告應負之
    過失責任依序為50% 、50% ，則依原告、被告過失程度，減
    輕被告應賠償金額至50% 。從而，經過失相抵減輕賠償金額
    後，被告車禍應負擔之損害額應為289,991 元。計算式如下
    ：16,781（醫藥費損失）+ 35,300（交通費用）+ 7,000 （
    拔除鋼釘所需看護費用）+20,900 （住院期間及出院後之看
    護費用）+500,000（慰撫金損害）=579,981。
    579,981 ×50%=289,991 （元以下四捨五入）
六、從而，原告依侵權行為法律關係，請求被告給付289,991 元
    ，及自94年9 月27日起至清償日止，按週年利率5%計算之利
    息，為有理由，應予准許。至原告逾上開金額之請求為無理
    由，應予駁回。
七、本判決主文第一項就被告敗訴部分，所命給付之金額未逾50
    萬元，依民事訴訟法第389 條第1 項第5 款規定，應依職權
    宣告假執行，而該部分被告並陳明願供擔保，聲請免為假執
    行，核無不合，爰酌定相當擔保金額准許之；至原告其餘假
    執行之聲請，則因訴之駁回而失所附麗，應予駁回。
八、本件判決基礎已臻明確，兩造其餘攻防方法及訴訟資料經本
    院審酌後，核與判決不生影響，無逐一論駁之必要，併此敘
    明。
九、訴訟費用負擔之依據：民事訴訟法第79條。
中　　華　　民　　國　　96　　年　　1 　　月　　12　　日
　　　　　　　　　民事第二庭  法　官　陳梅欽
以上正本證明與原本無異。
如對本判決上訴須於判決送達後20日內向本院提出上訴狀。
中　　華　　民　　國　　96　　年　　1 　　月　　15　　日
   　 　　　　　　　　　　　　書記官　高郁婷
